【裁判字號】    95,易,562
【裁判日期】    950816
【裁判案由】    竊盜
【裁判全文】
臺灣臺北地方法院刑事判決               95年度易字第562號
    公  訴  人  臺灣臺北地方法院檢察署檢察官
    被      告  己○○
    選任辯護人  林仕訪律師
上開被告因竊盜案件，經檢察官提起公訴（九十四年度偵字第九
三○四號），本院判決如下：
    主  文
己○○竊盜，處有期徒刑伍月，如易科罰金，以銀元佰元即新
臺幣玖佰元折算壹日。
    事  實
一、己○○並非臺灣大學之學生，惟因準備考試而時常前往臺灣
    大學法律學院（位於臺北市○○路二一號，下稱臺灣大學法
    學院）旁聽，於民國九十四年三月十五日下午五時二十分許
    ，進入臺灣大學法學院之第六教室（位於後排教室一樓，起
    訴書誤繕為第七教室），因見戊○○所有之黑色包包一個（
    內有行動電話一支、現金新臺幣二千二百元、學生證及悠遊
    卡一張，起訴書漏載悠遊卡一張）置放在該教室之座位桌上
    而無人看管，竟意圖為自己不法之所有，徒手行竊戊○○所
    有之上開黑色包包（內含上開物品），並即為在臺灣大學法
    學院第二十六教室（位於前排教室二樓）內監控之臺灣大學
    法商學院駐衛警甲○○及乙○○當場目睹，而與另名賈姓駐
    衛警及臺北市政府警察局中正第一分局仁愛路派出所丁○○
    警員分頭追捕，己○○為掩飾上開竊盜犯行，即在逃離過程
    中先將上開黑色包包藏放在臺灣大學法學院第十六教室（位
    於後排教室一樓）旁男生廁所旁之榕樹上以樹葉遮蓋，再返
    回臺灣大學法學院後排教室二樓而為上開賈姓駐衛警發現，
    並循行動電話鈴聲尋得上開黑色包包一個（內含上開物品）
    ，始悉上情。
二、案經臺北市政府警察局中正第一分局報請臺灣臺北地方法院
    檢察署檢察官偵查起訴。
    理  由
一、訊據被告己○○固不否認於上開時間進入臺灣大學法商學院
    、之後其遭賈姓駐衛警發現及上開黑色包包係於上開地點尋
    獲之經過，惟矢口否認有何竊盜犯行，並辯稱：伊並未竊取
    上開包包，即便伊有取走上開包包，亦僅為侵占遺失物，而
    本案拍攝之照片為替代性證據，依據刑事訴訟法第一百五十
    九條第一項之規定無證據能力云云，經查：
  (一)證據能力部分：
    (1)按除刑事訴訟法第一百五十九條之一至第一百五十九條之
      三之情形外，除顯有不可信之情況外，公務員職務上製作
      之紀錄文書、證明文書得為證據，刑事訴訟法第一百五十
      九條之四第一款定有明文。本件卷附照片六張，為本案承
      辦警員於案發時所拍攝一節，業經證人丁○○於本院審理
      中結證明確可按，而被告並未說明或提出任何證據資料證
      明上開照片六張有何顯不可信之情狀，是依據上開規定，
      本案卷附之照片六張，自得作為證據。
    (2)按被告以外之人於審判外之陳述，雖不符刑事訴訟法第一
      百五十九條之一至第一百五十九條之四之規定，而經當事
      人於審判程序同意作為證據，法院審酌該言詞陳述或書面
      陳述作成時之情況，認為適當者，亦得為證據，刑事訴訟
      法第一百五十九條之五第一項定有明文。本案被告雖於準
      備程序中爭執證人戊○○於警詢陳述之證據能力，然於本
      院審理程序中則明確表示對於證人戊○○於警詢中陳述之
      證據能力不爭執而同意作為本案證據使用，此有相關筆錄
      在卷可據，依據上開規定，證人戊○○於警詢之陳述自得
      作為本案之證據使用。
    (3)按刑事法上所謂之「陷害教唆」係指他人以「誘人入罪」
      之意思，利用明示或暗示意思表示，惹起一個「原無犯罪
      念頭」人之犯罪決意，倘該被誘捕人本即有犯罪之念頭，
      警察人員縱有實施「誘捕偵查」之方法，僅係讓該被誘捕
      人之犯罪行為提前浮現，核與「陷害教唆」之情形尚屬有
      別，是誘捕偵查之方法倘屬合乎法律規範之目的，並不違
      反受誘捕人之自由意志，且不違反比例原則，則此情況下
      所取得之證據，並非不得作為認定犯罪之依據。經查：本
      案雖係臺灣大學法學院校方為遏止校園失竊案件而事先指
      派學校駐衛警與派出所警員、學生合作以誘捕被告，詳如
      後述，然參酌其查獲之經過、使用之方法，依據前開說明
      ，堪認係屬誘捕偵查，是本案因而取得之相關證據資料之
      證據能力並不因而受到影響，併此敘明。
  (二)實體認定部分：
    (1)證人甲○○於本院審理中到庭結證稱：伊自七十四年起在
      臺灣大學法商學院擔任校警之工作，負責院區同學、教職
      員工、校產之安全維護，而臺灣大學法商學院因屬單純之
      院區，所以大部分是單純之遺失，後來在九十三年十月作
      ，法研所之學生新買的筆記型電腦遭竊，學生之家長還到
      學校希望學校處理，所以當時有調出監視錄影帶，經過監
      視錄影帶之比對，發現被告可疑，而該學生家長亦到學校
      跟蹤被告幾天，發現被告行蹤可疑，希望學校特別注意，
      而在九十四年開學之後也陸續有六、七位同學被偷，經同
      學反應，校方認為這與校園安全有很大的影響，所以校警
      隊就與仁愛路派出所丙○○及丁○○警員成立專案，也請
      同學配合。案發當天，學務處的人請戊○○將黑色包包放
      在後排一樓第二間教室第六教室（不包含第十六教室）靠
      窗邊的課桌上，戊○○離開該教室後有跟伊表示包包之置
      放處，伊與乙○○就在前排二樓之第二十六教室監控，因
      前排與後排教室距離不是很遠，大約十幾公尺，伊戴眼鏡
      視力有零點八以上，肉眼還可以看得到第六教室的情形，
      當時第六教室還有幾個學生、老師在討論問題，被告則於
      第六、第七教室間徘徊，等到第六教室的人都離開了，被
      告就進到第六教室將燈熄掉，並拿取戊○○所置放之上開
      黑色包包往第七與第十六教室中間之小門跑，伊與同事就
      趕快與派出所警員聯繫，並自前排教室往後排教室去找被
      告，但在這段期間都找不到被告，後來另一名賈姓校警在
      後排二樓教室發現被告，丁○○、丙○○警員搜了被告的
      身，還是找不到黑色包包，結果花了大約二小時後利用行
      動電話之鈴聲在後排教室一樓第十六教室旁男生廁所旁之
      榕樹樹枝間找到戊○○的上開黑色包包，其上還有落葉遮
      蓋住，打開後發現包包裡有戊○○之學生證、行動電話、
      現金新臺幣二千二百元及悠遊卡等物。至於警詢中之陳述
      ，伊雖然有簽名，但因屬協辦，伊並未像審判時一樣描述
      所有情節，所以幾乎沒看就在警詢筆錄簽名，警詢筆錄中
      「下課時發現被告，隨即跟蹤被告走道後排教室一樓」、
      「昨十五日在後排教室一樓巧遇到該人時，我即一眼認出
      是他，便尾隨在後」、「戊○○先跟我反應東西不見」、
      「案發當日我從校園其他監視器看到該男子行蹤」等記載
      ，與伊於審判中上開證述情節不同，應以審判中所述為準
      ，而偵查中及警詢中都說遭竊地點為第七教室，但在偵查
      中作證後，伊與乙○○返還現場察看，確認是第六教室，
      伊之前都是說後排的第二間教室，不含第十六教室等語（
      見本院九十五年五月二十三日審判筆錄）；證人乙○○於
      本院審理中到庭結證稱：伊自七十七年開始任職臺灣大學
      擔任校警工作，於八十九年調到法學院，負責校門口門禁
      、停車管制及行政大樓鎖門，案發之前曾碰過被告好幾次
      ，被告都會關教室的燈，覺得被告之行為很奇怪。案發當
      日五點多，甲○○於當日五點十幾分叫伊到第二十六教室
      去注意後排教室，伊有拿望遠鏡看，看到有一個人離開座
      位，座位上面有一個黑色的東西，伊並未碰到那個人，但
      那個人有無去找甲○○，伊不知情，伊在當日五點二十幾
      分看到被告從第七教室外面走道進入第六教室，進入時雙
      手都是空的，當時第六教室裡面還有幾個學生在聊天，等
      那些學生離開後，被告就將教室的燈關掉，並離開教室，
      伊即看到被告出來時手上拿黑色包包且形色匆忙，甲○○
      就要伊往教室休息室的方向下樓去攔被告，甲○○則由第
      二十八教室下樓去攔，後來經過十幾分鐘，是賈姓同事在
      後排教室二樓攔到被告，但被告手上並沒有拿東西，伊與
      其他同事就去校園找東西，結果才在後排教室男廁後的一
      棵樹上人伸手可及之高度處找到包包，上面還覆蓋樹葉，
      伊在第二十六教室時是看到被告拿一個黑色的東西，因為
      有玻璃擋住，所以看不清楚，後來找到黑色包包，所以伊
      才確認是黑色包包。另第七教室及第十六教室中間有門及
      樓梯，所以伊都會稱第六教室為後排第二間教室，被告離
      開第六教室時是往第七教室方向走，而因第七教室與第十
      六教室中間樓梯旁邊的通道可以通往男廁，所以被告是有
      足夠的時間將包包藏在樹上。至於警詢中之陳述，伊雖有
      簽名，但並沒有注意看內容，就其中「從監視器看到被告
      ，才跟甲○○一起去」、「可疑男子消失不見後約二分鐘
      巧遇一位黃同學反應黑色包包不見」之陳述，監視器應該
      是指之前之事，伊證言應該以今日在審判程序所言為準，
      另賈姓同事、派出所支援是否為事先安排或為發現被告犯
      行後始通知配合之情，伊並不清楚等語（見同上審判筆錄
      ）；證人丁○○於本院審理中到庭結證稱：伊在中正一分
      局仁愛路派出所任職警員，在九十四年期間，因臺大法學
      院常發生竊案，學校有發現可疑人士，所以希望派出所派
      人協助，案發當天三點多，伊與丙○○按表排勤務前往臺
      大法商學院協助，丙○○在杭州南路之校門口處等待，伊
      則著便服在教室走廊走動，並隨時注意被告之舉動，於五
      點二十分下課前看到被告在一樓教室外走來走去，伊即在
      第六、七教室走廊與被告擦身而過，為怕引起被告之注意
      就從第七教室與第十六教室間之樓梯上二樓，原準備繞一
      圈從第八教室旁之樓梯下樓，結果就碰到校警，校警說被
      告已經將東西拿走，叫伊趕快找被告，伊從第八教室那邊
      下到一樓時並未看到被告，伊有一同去找失竊物，結果是
      在樹那邊找到包包，包包放在樹幹上而且還覆蓋樹葉等語
      （見同上審判筆錄），本案係臺灣大學法學院校方為遏止
      校園失竊案件而事先指派學校駐衛警與派出所警員、學生
      合作，由證人戊○○於案發當日近下課時將其所有之黑色
      包包置放在臺灣大學法學院後排一樓第六教室中，再由證
      人即臺灣大學法學院駐衛警甲○○（對於上開安排知情）
      、乙○○（對於上開安排不知情）在臺灣大學法學院前排
      二樓第二十六教室監控，待被告於學生下課離去教室下手
      拿取證人戊○○所有之上開黑色包包後，即配合派出所警
      員逮捕被告，被告並於逃離過程將上開黑色包包藏放在臺
      灣大學法學院後排一樓第十六教室旁男廁旁之樹上，且以
      樹葉覆蓋等情，堪以認定。
    (2)至於證人戊○○於警詢中證稱：伊所有之黑色包包係置放
      在第七教室第一排第四個位置遺失，伊發現不見後，有走
      出教室向駐衛警陳述等語；證人甲○○於警詢中證稱：案
      發當日，伊跟蹤該名男子走入第七教室內竊取戊○○之包
      包等語；證人乙○○於警詢中證稱：該名男子走下一樓進
      入後排第七教室，進入教室前手中並未持任何物品，離開
      教室時手上卻拿一個黑色包包，伊即趨前查看，約二分鐘
      後巧遇黃同學反應物品遺失等語，固核與證人甲○○、乙○○於本院審理中之上開證言略有出入，然證人甲○○、
      乙○○業已明確說明警詢、偵查中錯誤表示為第七教室之
      原因，並表明業已返回現場查證確認之情，且比對證人甲○○、乙○○於警詢及本院審理中之證言，就目睹被告於
      案發時間進入教室拿取證人戊○○所有之黑色包包之核心
      事實均為一致之陳述，尚難僅以監視方式為跟蹤、尾隨或
      在教室監控、教室編號、證人戊○○是否有向駐衛警反應
      等細節略有出入即認證人甲○○、乙○○上開目擊被告拿
      取證人戊○○所有黑色包包之證言不可採信；另證人甲○○於本院審理中固證稱：伊戴眼鏡視力在零點八以上，案
      發當時有帶眼鏡，前、後排教室距離約十幾公尺，戊○○
      放好東西後有來跟伊說東西放在何處等語，證人乙○○於
      本院審理中固證稱：案發當時，伊係以望遠鏡監控，因有
      玻璃擋住，所以無法看見被告所持何物，伊在監控過程中
      ，並未碰到學生等語，然證人乙○○於本院審理中亦證述
      ：伊沒有碰到放東西的人，但那人有無找甲○○，伊並不
      知情，伊注意伊的，並沒有看在伊附近的甲○○在做何事
      等語明確（見本院卷第五四頁），而證人乙○○與證人甲○○視力具有差異，亦為事理之常，實難以證人乙○○需
      使用望眼鏡及未注意證人戊○○是否有找證人甲○○即推
      認證人甲○○無法目睹案發經過或證人甲○○、乙○○上
      開於審判中之證言不可採，被告前開所辯，均與常情事理
      有違，難以憑採。
    (3)本案證人戊○○將上開黑色包包置放在臺灣大學法學院第
      六教室內座位桌上，而案發時恰為下課時間，已如前述，
      ，被告對於黑色包包之持有人可返回上開教室拿取一節，
      應知之甚詳，復參以卷附照片六張，上開黑色包包，體積
      非小，遭人遺失遺忘而未攜走之可能甚小，而被告拿取上
      開黑色包包後將之藏放在在臺灣大學法學院後排一樓第十
      六教室旁男廁旁之樹上，且以樹葉覆蓋，亦如前述，由上
      開證人戊○○放置上開黑色包包之位置、時間及上開黑色
      包包外觀等客觀情狀及被告拿取上開黑色包包後藏放之位
      置以觀，被告對於上開黑色包包係屬他人持有並占有之物
      ，僅係一時暫放在上開教室內，而非屬他人遺失或遺忘之
      物品等情，實難推諉不知，本案被告既得認知上開黑色包
      包為他人持有並占有之物、非屬遺失或遺忘物等情而仍下
      手拿取上開黑色包包，核與竊盜罪之構成要件即屬相符，
      被告上開所辯僅屬侵占遺失物云云，與事實不合，尚難採
      信。
    (4)綜上所述，本件事證業已明確，被告竊盜犯行堪以認定。
二、查被告行為後，刑法業經立法院通過修正，於九十四年二月
    二日經總統公布修正，並自九十五年七月一日生效，其中易
    科罰金部分，新法刪除「因身體、教育、職業、家庭之關係
    或其他正當事由，執行顯有困難者」之要件，並將易科罰金
    之折算標準，由原配合罰金罰鍰提高標準條例（九十五年七
    月一日刪除生效）第二條規定之銀元一百元至銀元三百元折
    算一日，提高為新臺幣一千元、二千元或三千元折算一日；
    就刑法第三百二十條第一項罰金刑部分，原配合刑法第三十
    三條第五款及罰金罰鍰提高標準條例第一條之規定，法定刑
    為銀元一元以上銀元五千元以下罰金，而配合新修正第三十
    三條第五款及刑法施行法第一之一條第一項、第二項之規定
    ，法定刑為新臺幣一千元以上新臺幣一萬五千元以下罰金，
    經綜合比較上開法律變更之情形，以九十五年七月一日修正
    生效前之規定對於被告較為有利，依據修正後刑法第二條第
    一項前段之規定，即應適用九十五年七月一日修正生效前之
    上開刑法規定，合先敘明。
三、核被告所為，係犯刑法第三百二十條第一項之竊盜罪。爰審
    酌被告於警詢、偵查及本院審理中均矢口否認犯行，犯後態
    度不佳，犯罪手段、犯罪所得利益等情狀，量處如主文所示
    之刑，並依據修正前之刑法第四十一條第一項前段規定諭知
    易科罰金之折算標準。
據上論斷，應依刑事訴訟法第二百九十九條第一項前段、修正後
刑法第二條第一項前段、修正前第三百二十條第一項、第四十一
條第一項前段，罰金罰鍰提高標準條例第一條、修正前罰金罰鍰
提高標準條例第二條，現行法規所定貨幣單位折算新臺幣條例第
二條，判決如主文。
本案經檢察官黃謀信到庭執行職務
中    華    民    國    95    年    8     月    16    日
                        臺灣臺北地方法院刑事第八庭
                            審判長法  官  陳德民
                                  法  官  孫曉青
                                  法  官  唐于智
上正本證明與原本無異。
如不服本判決，應於判決送達後10日內，向本院提出上訴狀。
                                  書記官  李玟郁
中    華    民    國    95    年    8     月    18    日
附錄本案論罪法條
刑法第320條第1項
意圖為自己或第三人不法之所有，而竊取他人之動產者，為竊盜
罪，處5 年以下有期徒刑、拘役或5 百元以下罰金。


司法院資訊處製作；財團法人民間司法改革基金會備份。
